臺灣嘉義地方法院民事判決　　　　　　　 96年度重訴字第2號
原　　　告　臺灣新光商業銀行股份有限公司
　　　　　　　　　　　　27、.
法定代理人　乙○○
訴訟代理人　丙○○
被　　　告　甲○○
兼上列一人
訴訟代理人　丁○○　　住嘉義市.
　　　　　　戊○○　　住嘉義市.
　　　　　　己○○原名：蕭秀.
　　　　　　　　　　　住嘉義市.
兼上列一人
訴訟代理人　壬○○　　住嘉義市.
　　　　　　庚○○　　住嘉義市.
　　　　　　辛○○　　住雲林縣.
上列當事人間請求清償借款事件，經本院於民國九十六年六月二
十一日言詞辯論終結，判決如下：
    主  文
被告應連帶給付原告新臺幣參佰肆拾貳萬柒仟捌佰壹拾柒元，及
其中新臺幣參佰貳拾陸萬柒仟零壹拾玖元，自民國九十二年三月
七日起至清償日止，按週年利率百分之八點二五計算之利息，暨
自民國九十二年三月七日起至清償日止，按上開利率百分之二十
計算之違約金。
被告應連帶給付原告新臺幣陸佰肆拾玖萬參仟捌佰參拾參元，及
其中新臺幣陸佰壹拾伍萬肆仟零伍拾玖元，自民國九十三年三月
十三日起至清償日止，按週年利率百分之八點二五計算之利息，
暨自民國九十三年三月十三日起至清償日止，按上開利率百分之
二十計算之違約金。
被告應連帶給付原告新臺幣貳佰貳拾肆萬玖仟參佰柒拾肆元，及
其中新臺幣貳佰零貳萬貳仟肆佰貳拾陸元，自民國九十五年五月
二十四日起至清償日止，按週年利率百分之八點二五計算之利息
，暨自民國九十五年五月二十四日起至清償日止，按上開利率百
分之二十計算之違約金。
訴訟費用新臺幣壹拾壹萬玖仟壹佰捌拾肆元由被告連帶負擔。
    事實及理由
一、被告戊○○經合法通知，未於最後言詞辯論期日到場，核無
    民事訴訟法第三百八十六條所列各款情形，爰依原告聲請，
    由其一造辯論而為判決。
二、原告起訴主張：
  (一)原告銀行自民國九十年九月一日起，經財政部核准概括承受
    原保證責任嘉義市第二信用合作社之全部營業及資產、負債
    ，又原告原名誠泰商業銀行股份有限公司，經行政院金融監
    督管理委員會核准與臺灣新光商業銀行合併，原告為存續銀
    行，更名為臺灣新光商業銀行股份有限公司，先予敘明。
  (二)緣被告甲○○邀同被告戊○○及訴外人蕭福（已於九十二年
    二月二十八日死亡）為連帶保證人，向原告（嘉義市第二信
    用合作社）借款，各於1.八十六年四月十九日起陸續借款共
    九筆，合計借款金額共新臺幣（下同）五百萬元。2.八十七
    年二月五日起陸續借款共七筆；合計借款金額共七百萬元。
    另訴外人即債務人蕭福邀同被告甲○○為連帶保證人，於八
    十九年十一月六日起陸續向原告借款共二筆，合計借款金額
    共三百萬元。所有借款均約定借款人如不依約繳納利息時，
    即喪失期限利益，其債務得視為全部到期，並自遲延日起除
    按原定利率計付遲延利息外，另自逾期之日起六個月內應按
    約定利率之百分之十，逾期超過六個月按約定利率百分之二
    十計算違約金。被告甲○○及訴外人蕭福未依約繳款，是依
    上開約定，應視為已全部到期，債務人及連帶保證人自應就
    借款暨其積欠之利息及違約金負連帶給付之責任。上開借款
    之連帶保證人、債務人蕭福死亡，其繼承人繼承其債權債務
    ，繼承人自應就所有借款暨其積欠之利息及違約金負連帶給
    付責任。以上債務經原告向鈞院聲請拍賣被告之抵押物，各
    經鈞院以九十一年度執字第一０二二三號、九十二年度執字
    第九五五三號及九十五年度執字第一五六六五號受理並拍定
    分配受償後，尚不足上開請求金額及利息、違約金，爰依借
    貸、連帶保證契約及繼承法律關係，請求被告連帶給付等語
    。聲明：求為判決如主文第一至三項所示。
三、被告戊○○未於言詞辯論期日到場，據其先前陳述以：知道
    其父蕭福有向原告借款，但不知道金額多少等語置辯。並答
    辯聲明：原告之訴駁回。
四、被告甲○○、丁○○、己○○、壬○○、庚○○、辛○○答
    辯以：不清楚有如附表所示債務存在，且借據中只有編號十
    、十七、十八三筆借據上的簽名是蕭福及甲○○簽的，其餘
    的借據上借款人及連帶保證人簽名均非二人筆跡。蕭福借錢
    都會簽名，印鑑章是放在銀行，上開承認簽名部分才是債務
    ，其餘債務否認。又本件借款既已拍賣不動產取償，應無欠
    款，否認有系爭債務的存在，縱有欠款亦應由蕭福兒子即被
    告戊○○、丁○○承擔等語，資為抗辯。並答辯聲明：原告
    之訴駁回。
五、原告上揭主張，業據提出與所述相符之財政部公告、行政院
    金融監督管理委員會函文、擔保借據、繼承系統表、本院民
    事執行處金額計算書分配表為證，被告雖抗辯借據上借款人
    及連帶保證人簽名非蕭福及甲○○所親簽，且系爭債務業經
    拍賣房屋取償，應已無債務存在，縱系爭債務仍存在亦應由
    被告戊○○、丁○○承擔等語。惟如附表所示借款確經原告
    聲請拍賣抵押物強制執行之事實，業經調取本院九十一年度
    執字第一０二二三號、九十二年度執字第九五五三號及九十
    四年度執字第一五六六五號執行案卷核閱明確，各筆借款借
    款繳息均有嘉義市第二信用合作社無擔保（擔保）放款帳卡
    明細及借據上所附還款明細可資參核，而依系爭借貸契約第
    十七條約定：各種票據及其他證書之印鑑，原告認為與借款
    人存留印鑑相符而成立交易，有上開借據可稽，核諸原告提
    出如附表所示借款上印文與被告承認為借款人簽名部分借款
    上印文、原告提出之抵押權設定契約書上印文，以肉眼觀之
    並無不符，參諸附表借款編號一至九號被告戊○○亦為連帶
    保證人，被告戊○○與借款人於先前拍賣抵押物裁定及強制
    執行時未為爭執，迄原告針對執行不足額部分提起本件訴訟
    始抗辯非借款人簽章，所為舉措已與常情相違。而被告甲○○到庭陳稱：伊知道蕭福有向二信（即原告）借款，不知道
    多少錢，印章是蕭福在保管，兩個兒子工作做不好，利息還
    不起，所以都沒有還完等語（見本院九十六年四月十二日言
    詞辯論筆錄），被告對於印章是否係偽造或遭他人盜蓋等情
    均未明確提出抗辯及有利舉證，被告空言無親筆簽名否認借
    款存在，不足採信。又被告抗辯系爭債務應由被告戊○○、
    丁○○承擔等情，原告不同意，自難僅以被告單方之意思表
    示發生債務移轉之效力。從而，原告依借貸、連帶保證契約
    及繼承法律關係，請求被告給付(一)三百四十二萬七千八百十
    七元，及其中三百二十六萬七千零十九元自九十二年三月七
    日起至清償日止，按週年利率百分之八點二五計算之利息，
    暨自民國九十二年三月七日起至清償日止，按上開利率百分
    之二十計算之違約金。(二)六百四十九萬三千八百三十三元，
    及其中六百十五萬四千零五十九元自九十三年三月十三日起
    至清償日止，按週年利率百分之八點二五計算之利息，暨自
    九十三年三月十三日起至清償日止，按上開利率百分之二十
    計算之違約金。(三)二百二十四萬九千三百七十四元，及其中
    二百零二萬二千四百二十六元自九十五年五月二十四日起至
    清償日止，按週年利率百分之八點二五計算之利息，暨自民
    國九十五年五月二十四日起至清償日止，按上開利率百分之
    二十計算之違約金，為有理由，應予准許。
六、按法院為終局判決時，應依職權為訴訟費用之裁判；共同訴
    訟人因連帶或不可分之債敗訴者，應連帶負擔訴訟費用，民
    事訴訟法第八十七條第一項、第八十五條第二項條分別定有
    明文，經核本件訴訟費用額為裁判費十一萬九千一百八十四
    元，爰依上揭規定，確定如主文第四項所示。
七、據上論結，原告之訴為有理由，依民事訴訟法第三百八十五
    條第一項前段、第八十五條第二項，判決如主文。
中　　華　　民　　國　　96　　年　　6 　　月　　29　　日
                  民事第一庭  法  官  陳端宜
上為正本係照原本作成。
如對本判決上訴須於判決送達後20日內向本院提出上訴狀。
中　　華　　民　　國　　96　　年　　6 　　月　　29　　日
                              書記官  陳慶時
借據明細附表：
 ┌──┬────┬─────────┬────────┬────────┐
 │編號│借據號碼│債權本金（新臺幣）│借  款  期  限  │   備      註   │
 ├──┼────┼─────────┼────────┼────────┤
 │ 01 │ 1298   │     250,000元    │自88年10月15日起│左列借款共九筆  │
 │    │        │                  │至92年7月28日止 │，合計借款金額共│
 ├──┼────┼─────────┼────────┤5,000,000元，經 │
 │ 02 │  884   │     500,000元    │自86年4月19日起 │以本院91年拍字第│
 │    │        │                  │至91年4月19日止 │421號拍賣抵押物 │
 ├──┼────┼─────────┼────────┤裁定聲請強制執行│
 │ 03 │ 1173   │     300,000元    │自88年9月16日起 │，並經本院以91年│
 │    │        │                  │至92年1月13日止 │度執字第10223號 │
 ├──┼────┼─────────┼────────┤強制執行，執行後│
 │ 04 │ 1489   │     270,000元    │自88年12月13日起│尚有不足額:     │
 │    │        │                  │至92年7月28日止 │3,427,817元（其 │
 ├──┼────┼─────────┼────────┤中本金3,267,019 │
 │ 05 │ 1253   │     430,000元    │自88年10月5日起 │元）            │
 │    │        │                  │至92年7月28日止 │                │
 ├──┼────┼─────────┼────────┤                │
 │ 06 │ 1379   │     250,000元    │自88年11月15日起│                │
 │    │        │                  │至92年7月28日止 │                │
 ├──┼────┼─────────┼────────┤                │
 │ 07 │  266   │   1,000,000元    │自88年3月6日起至│                │
 │    │        │                  │92年7月28日止   │                │
 ├──┼────┼─────────┼────────┤                │
 │ 08 │  583   │   1,000,000元    │自88年5月17日起 │                │
 │    │        │                  │至92年7月28日止 │                │
 ├──┼────┼─────────┼────────┤                │
 │ 09 │ 1128   │   1,000,000元    │自87年7月24日起 │                │
 │    │        │                  │至92年7月24日止 │                │
 ├──┼────┼─────────┼────────┼────────┤
 │ 10 │ 1240   │   2,150,000元    │自89年10月16日起│左列借款共七筆  │
 │    │        │                  │至92年1月13日止 │，合計借款金額共│
 ├──┼────┼─────────┼────────┤7,000,000元，經 │
 │ 11 │ 1162   │     300,000元    │自88年9月15日起 │以本院91年度拍字│
 │    │        │                  │至92年1月13日止 │第325號拍賣抵押 │
 ├──┼────┼─────────┼────────┤物裁定聲請強制執│
 │ 12 │ 1141   │     500,000元    │自88年9月10日起 │行，並經本院以92│
 │    │        │                  │至92年1月13日止 │年度執字第9553號│
 ├──┼────┼─────────┼────────┤強制執行，執行後│
 │ 13 │  790   │     500,000元    │自88年6月29日起 │尚有不足額：    │
 │    │        │                  │至92年1月13日止 │6,493,833元（其 │
 ├──┼────┼─────────┼────────┤中本金6,154,059 │
 │ 14 │  572   │     550,000元    │自88年5月13日起 │元）            │
 │    │        │                  │至92年1月13日止 │                │
 ├──┼────┼─────────┼────────┤                │
 │ 15 │  409   │   2,500,000元    │自87年3月13日起 │                │
 │    │        │                  │至92年1月13日止 │                │
 ├──┼────┼─────────┼────────┤                │
 │ 16 │  197   │     500,000元    │自87年2月5日起至│                │
 │    │        │                  │92年1月13日止   │                │
 ├──┼────┼─────────┼────────┼────────┤
 │ 17 │ 1302   │   1,500,000元    │自89年11月6日起 │左列借款共二筆，│
 │    │        │                  │至94年10月23日止│合計借款金額共  │
 ├──┼────┼─────────┼────────┤3,000,000元，經 │
 │ 18 │ 1321   │   1,500,000元    │自89年11月15日起│以本院91年度拍字│
 │    │        │                  │至94年10月23日止│第253號拍賣抵押 │
 │    │        │                  │                │物裁定聲請強制執│
 │    │        │                  │                │行，並經本院以94│
 │    │        │                  │                │年度執字第15665 │
 │    │        │                  │                │號強制執行，執行│
 │    │        │                  │                │後尚有不足額：  │
 │    │        │                  │                │2,249,374元（其 │
 │    │        │                  │                │中本金2,022,426 │
 │    │        │                  │                │元）            │
 └──┴────┴─────────┴────────┴────────┘
